臺灣桃園地方法院刑事判決　　　　　　　　　　　　　　九十年度易緝字第九八號
　　公　訴　人　臺灣桃園地方法院檢察署檢察官
　　被　　　告　乙○○
　　選任辯護人　顏武男律師
右列被告因詐欺案件，經檢察官提起公訴（八十四年度偵字第一四０四九號），嗣被
告於本院審理中無故不到庭，經本院通緝，於九十年六月十五日自行到案，本院判決
如左
    主  文
乙○○無罪。
    理  由
一、公訴意旨略以：被告乙○○見告訴人丙○○頗有積蓄，明知其堂姐陳秀琴向新竹
    區中小企業銀行桃園分行所開立之三七八八之五號支票帳戶之支票業經陳秀琴授
    權交由其使用，且陳秀琴並無需款週轉且無任何不動產可供人設定抵押權之情事
    ，竟意圖為自己不法之所有，於民國八十二年四月十五日（公訴人誤載為八十四
    年四月十五日），邀告訴人丙○○至其位於桃園市○○路四二五號八樓住處，向
    告訴人丙○○佯稱其堂姐陳秀琴作生意需現金週轉，欲提供房屋、土地供告訴人
    丙○○設定抵押後借款（新台幣）一百萬元，且為取信告訴人丙○○，又提供以
    陳秀琴名義簽發之同額支票一紙供擔保，並自稱願代辦抵押權設定之相關事宜，
    且又為順利騙得金錢，復稱願以其名義簽發一紙同額本票供擔保，致告訴人丙○
    ○誤信陳秀琴確有房屋、土地可供設定抵押權，不會損及債權，而交付一百萬元
    予被告。嗣因被告久未代辦妥設定事宜且下落不明，告訴人丙○○始知受騙，因
    認被告涉有刑法第三百三十九條第一項詐欺取財罪嫌。
二、按犯罪事實，應依證據認定之，無證據不得推定其犯罪事實。又不能證明被告犯
    罪者，應諭知無罪之判決，刑事訴訟法第一百五十四條、第三百零一條第一項分
    別定有明文；次按刑法第三百三十九條第一項詐欺罪之成立，以意圖為自己或第
    三人不法之所有，以詐術使人將本人或第三人之物交付為要件，是倘若行為人施
    詐時之意圖尚有存疑，且亦無證據證明被告有施用詐術致被害人陷於錯誤交付財
    物之客觀行為，則其行為尚與刑法第三百三十九條第一項之構成要件相間。至於
    民事債務當事人間未依債務本旨履行給付之情形，若非出於自始無意給付之詐欺
    行徑時，自不該當刑法第三百三十九第一項詐欺罪之構成要件。
三、本件公訴人指訴被告涉有刑法第三百三十九條第一項罪嫌，無非係以告訴人指訴
    及附卷之支票、本票為據。訊據被告固坦承曾於八十二年四月十五日先向告訴人
    丙○○借款一百萬元，並簽立一紙面額一百萬元之新竹中小企業銀行支票及一百
    萬元本票予告訴人丙○○，嗣後並於八十三年四月十五日，向告訴人丙○○請求
    延期清償，並再開立一張支票及本票予告訴人丙○○等情，惟堅決否認涉有詐欺
    犯行，辯稱：伊當時並未向告訴人丙○○說明借錢用途，且未表示欲提供抵押物
    擔保，所簽立之支票亦係為供付款用並非供擔保，其於八十二年四月十五日借款
    後，有付利息一年，嗣後雖因生意失敗未繼續支付本息，然雙方於告訴人八十四
    年十一月二日提出告訴前即已另行達成和解，且平均每月有還告訴人丙○○三千
    元等語。經查，告訴人指訴曾於八十二年間借貸一百萬元予被告，且約定利息為
    每月二萬五千元，被告並當場簽發支票及本票各一紙資供擔保及付款用，嗣後因
    被告於八十三年四月十五日清償期屆至要求緩期清償，經告訴人同意後，被告又
    於八十三年四月十五日簽發支票、本票各一紙予告訴人，並重新約定利息為每月
二萬二千元之情，業據被告自承不諱，並有被告於八十三年四月十五日所簽發之
    其本人名義一百萬元本票一紙及票據號碼為四二八六九五，發票日為八十四年四
    月十五日，票面金額為一百萬元，付款行為新竹區中小企業銀行之支票一紙附卷
    可稽（偵查卷第三頁、第五頁參照），上情堪信為真實。再查：被告於八十二年
    四月十五日向告訴人借款時，告訴人曾交付其個人印章、身分證，委由被告代為
    辦理抵押權登記一節，亦據告訴人指訴歷歷，並有證人即借貸時在場之告訴人配
    偶甲○○於本院九十年九月十九日調查時證稱：「‧‧‧，而在八十二年間丙○
    ○回家告訴我，乙○○要向他借錢，並說乙○○是替她表姐借的，我當時認為我
    們與她不認識，借錢給她有風險，丙○○就說，乙○○的表姐會提供不動產擔保
    ，我才與丙○○一起拿錢去乙○○家裡給她。」、「（問：拿錢給乙○○時雙方
    有無就借貸再加以協商？）當時並沒有再加以協商，而是丙○○直接將壹佰萬元
    現金及其個人身分證正本及私章交給乙○○，而乙○○也有將丙○○身分證及私
    章收下，丙○○在一個禮拜後才自己去跟乙○○拿回其身分證及私章。」、「（
    問：乙○○有無告訴妳，其表姐要提供不動產擔保？）乙○○並沒有親口告訴我
    ，是丙○○告訴我的，但是我確實有看到丙○○將其身分證正本及私章交給乙○
    ○。」指證綦詳（本院該日訊問筆錄參照），是雖被告空言辯稱借款時未曾向告
    訴人表明可提供擔保，惟其所辯顯係卸責之詞，不足採信，告訴人前開指訴堪信
    為真。是本件所應審究者，乃係（一）告訴人借款予被告時，是否係因確信被告
    會為其提供擔保品始陷於錯誤交付財物；（二）被告於借款時主觀上有無為自己
    不法所有之意圖。經查；
  （一）本件告訴人借款予被告時，雖曾交付身分證及印章委由被告辦理抵押權登記
        ，已如前述，惟告訴人自八十二年四月十五日交付身分證、印章予被告起，
        至八十三年四月十五日接受緩期清償之請求止，甚至於八十四年四月十五日
        提示支票遭退票後，均未曾向被告索取詢問任何有關於不動產設定抵押之相
        關資料一節，業據告訴人自承無誤，衡之常情，倘若於借款時，有無設定抵
        押權係借款人決定是否借款時之重要關鍵考量，債權人當會極注意債務人是
        否確有依約設定抵押權，焉有自交付證件起，迄清償期屆至止，均未曾要求
        債務人出示已有抵押權設定之證明。是本件告訴人於八十二年四月十五日借
        款予被告時，實係因與被告間有私誼，且可藉此賺取每月二萬五千元之利息
        ，始交付借款予被告；抵押權之設定與否，應非告訴人決定交付一百萬元借
        款予被告之關鍵考量。而告訴人交付借款之主要原因，既非因告訴人願意提
        供擔保品，尚難認被告向告訴人說明可代為辦理設定抵押權之行為，係行使
        詐術，且告訴人亦未陷於錯誤，足見被告客觀上並無向告訴人行使詐術之行
        為。
  （二）被告另辯稱其自八十二年四月十五日借款起，均按期支付月息達一年之久共
        計約四十餘萬元，且其於八十二年四月十五日及八十三年四月十五日簽發支
        票時，該支票帳戶尚屬正常往來，非拒絕往來戶，該帳戶直至八十三年九月
        十六日始成為拒絕往來戶等語，業據告訴人於本院八十五年四月十二日調查
        時自陳無誤（本院八十五年度易字第九八三號卷第二十七頁參照），且有新
        竹國際商業銀行九十年十一月二十六日竹商銀桃園字第七一三之一號函附於
        本院卷可稽，是被告前開所辯尚認屬實。衡之被告並非借款時，即簽發一紙
        屬於拒絕往來帳戶之支票予告訴人，且其於八十二年借款後，尚依約支付利
        息達一年之久，甚至於八十四年跳票後未能按期清償借款際，復由其配偶許
        俊峰與告訴人達成和解，許俊峰並於八十六年八月間起迄今，平均每月匯款
        三千元予告訴人丙○○，共付了九萬三千元，此有和解書一紙及台灣銀行無
        摺存入憑條存根二十六紙在卷可憑（偵查卷第六頁及本院卷參照），足見被
        告於借款之初，主觀上並無為自己不法所有之意圖。
    而告訴人亦於本院調查、審理時自承係因不滿被告未能依照和解書之內容按期給
    付，始提出詐欺告訴，是本件顯係被告與告訴人間之民事債務糾紛，尚與詐欺罪
    之構成要件不符。此外，復查無其他積極證據足資證明被告有公訴人所指之犯行
    ，揆諸前開說明，爰依法諭知無罪之判決。
據上論斷，應依刑事訴訟法第三百零一條第一項，判決如主文。
本案經檢察官胡原龍到庭執行職務
中      華      民      國    九十一    年      一      月    二十二    日
                                臺灣桃園地方法院刑事第六庭
                                    審判長法  官  周 政 達
                                          法  官  林 曉 芳
  法  官  簡 婉 倫
右正本證明與原本無異。
如不服本判決，應於判決送達後十日內向本院提出上訴狀( 應附繕本 )，上訴於
臺灣高等法院。
                                    書記官   王泰元
中      華      民      國    九十一    年      一      月     二十八   日
